【裁判字號】    97,訴,4633
【裁判日期】    990210
【裁判案由】    妨害性自主等
【裁判全文】
臺灣板橋地方法院刑事判決              97年度訴字第4633號
                                      98年度訴字第2071號
公  訴  人  臺灣板橋地方法院檢察署檢察官
被      告  丙○○    
選任辯護人  財團法人法律扶助基金會柴健華律師
被      告  乙○○    
選任辯護人  財團法人法律扶助基金會陳增機律師
上列被告等因妨害性自主等案件，經檢察官提起公訴及追加起訴
（97年度偵緝字第2136號、98年度偵緝字第568號），本院判決
如下：
    主  文                                              
丙○○犯強制性交罪，累犯，處有期徒刑年陸月。犯竊盜罪，
累犯，處有期徒刑肆月。應執行有期徒刑年捌月。
乙○○幫助犯強制性交罪，處有期徒刑壹年拾月。
    事  實
一、丙○○前於民國94年間因違反妨害兵役治罪條例案件，經臺
    灣士林地方法院以該院95年度簡字第361 號刑事簡易判決判
    處有期徒刑二月，如易科罰金，以銀元三百元折算一日，於
    95年8 月4 日確定，並於同年9 月21日，易科罰金執行完畢
    ；復於95年間因違反兒童及少年性交易防制條例案件，經臺
    灣士林地方法院以該院95年度湖簡字第99號刑事簡易判決判
    處有期徒刑三月，如易科罰金，以銀元三百元折算一日，於
    95年7 月24日確定，並於同年10月25日易科罰金執行完畢（
    上開二罪，雖應定應執行，但因已個別執行完畢，於本案仍
    構成累犯之前科）。
二、乙○○於96年12月底，經網友認識代號00000000號之女子（
    年籍詳卷，下稱甲○）後，甲○即將乙○○介紹予伊之前男
    友黃國昇，並再將乙○○帶往黃國昇位在臺北縣中和市○○
    街121 號4 樓之租屋處（下稱黃國昇中和租屋處）投宿，欲
    撮合該二人成為男女朋友，惟因發生黃國昇、甲○、乙○○
    同在租屋處時，黃國昇於甲○藉故進入屋內廁所後，觸摸擁
    抱乙○○而遭乙○○拒絕之事（下稱黃國昇觸摸事件），乙
    ○○因認係甲○事先唆使黃國昇所致且有受辱感覺，因此對
    甲○心生嫌隙。
三、乙○○因上開黃國昇觸摸事件而對甲○有所不滿後，且於與
    甲○交遊期間，認甲○有男女交往關係複雜之情形，遂基於
    亦使甲○與初相識之男子為性行為以彌平自己先前受辱感覺
    之目的，於97年2 月1 日晚間6 時30分時許，以伊持用之行
    動電話向丙○○告知甲○對男女性關係隨便，如與甲○見面
    即有與甲○為性交之機會，丙○○遂向乙○○表示願與甲○
    見面之意思，乙○○即於同日晚間6 時38分許至8 時44分間
    ，與甲○聯絡表示伊需要地方休息洗澡而未告知甲○伊將帶
    丙○○前來，遂由甲○與黃國昇聯絡而經黃國昇同意當晚暫
    將渠中和租處讓出供甲○與乙○○二人為使用，甲○即與乙
    ○○相約前往黃國昇中和租處會面，乙○○於與甲○相約後
    ，即將伊將前往黃國昇中和租屋處單獨與甲○會面之事告知
    丙○○並與丙○○相約待丙○○於當晚抵達臺北捷運南勢角
    站時撥打電話與伊聯絡，乙○○遂先單獨前往黃國昇中和租
    屋處與甲○會面。迨同日晚間11許，丙○○抵達捷運南勢角
    站與乙○○連絡後（依丙○○持用之門號0000000000號行動
    電話與乙○○持用之門號0000 000000號行動電話，同在該
    租屋處與南勢角站之該同一基地台之接收通訊之通聯時間係
    同日晚間11時52分18秒），乙○○即向甲○佯稱伊同鄉友人
    前來臺北欲帶該名友人至該處聊天，即外出至捷運南勢角站
    與丙○○會面，並於同日晚間約11時59分許（依黃國昇中和
    租屋處外之路監視器錄得被告騎乘機車搭載乙○○前往該租
    屋處之監視錄影螢幕時間為97年2月1日晚間11時59分32秒）
    ，將丙○○帶入黃國昇中和租屋處內後，乙○○、丙○○、
    甲○即在該屋內飲食、看電視並為聊天，丙○○因而生起與
    甲○性交之慾念，嗣於翌日（2日）凌晨1時許，甲○因身體
    疲累，遂躺在該房內之雙人床靠邊角落處休息，乙○○與丙
    ○○於甲○躺臥休息並坐在該床邊稍看電視後，即以乙○○
    躺在甲○、丙○○間之方式，三人躺於該床上，丙○○隨即
    在乙○○耳邊小聲告知乙○○其欲與甲○性交，乙○○聽聞
    後，雖可預見伊若留丙○○與甲○於該房間內獨處後，如甲
    ○不同意與丙○○為性交時，可能發生丙○○將藉房內無人
    而易以強制手段對甲○為性交之幫助犯罪結果，惟仍基於伊
    若使丙○○與甲○獨處將發生丙○○對甲○強制性交之結果
    仍不違背其本意之幫助犯意，即於同日凌晨2時44分許前某
    時（乙○○上開行動電話在黃國昇中和租屋處所屬基地台之
    最後一通接收簡訊時間為97年2月2日凌晨2時40分37秒，其
    後即於同時44分46秒在另一基地台收受丙○○寄發之簡訊）
    ，向已將入睡之甲○佯稱伊因臨時須與網友會面而要外出並
    將立即返回云云，即自該房間離去，留丙○○與甲○在該房
    間內獨處，丙○○於乙○○離去後，即向甲○表示其喜歡甲
    ○欲抱甲○並欲與甲○性交之意思，惟遭甲○立即以言詞為
    拒絕，且於其不顧甲○之拒絕而強行抱住甲○時，亦遭甲○
    以手推開之反抗，於客觀上可推知甲○對其應非有如同乙○
    ○先前告知之男女關係隨便之情形，竟基於對甲○為強制性
    交之犯意，強行褪去甲○衣褲，使甲○之下體與胸部裸露後
    ，即先撫摸甲○之下體與胸部，再強行將甲○頭部壓至其跨
    下並強行以其性器官插入甲○之口腔抽動，而對甲○為以其
    性器進入甲○之口腔之性交行為既遂，另又欲將其性器插入
    甲○之性器內，惟因甲○持續為反抗，丙○○始才停止其行
    為，致未能為性器接合之性交行為而未遂。
四、丙○○於對甲○為上開性交行為後，即欲行離去，於離去前
    ，見甲○所有之行動電話一支置於該房內，為避免甲○持用
    撥打電話求救，竟基於竊取該行動電話以為己有之犯意，意
    圖為自己不法之所有，趁甲○於遭其強制性交後進入該房間
    內廁所躲避時，竊取該支行動電話，並隨即離去（依黃國昇
    中和租屋處外之路監視器錄得被告騎乘機車離去之監視錄影
    螢幕時間為97年2 月2 日凌晨4 時12分11秒）。
五、甲○於丙○○自黃國昇中和租屋處離去後，才由該房間內之
    廁所出來，始發覺行動電話遭竊，因無法連絡他人且因甫遭
    強制性交而心情沮喪，遂留在該房間內，待同日上午11時許
    ，黃國昇自外返回該租屋處時，在見甲○呆坐在該屋樓下，
    經詢問後使知悉上情，黃國昇即陪同甲○報警，而為警循線
    查獲。
六、案經甲○訴由臺北縣政府警察局中和分局報告臺灣板橋地方
    法院檢察署檢察官偵查起訴及追加起訴。
    理  由                                              
一、本案認定被告丙○○、乙○○有罪之證據方法，計有以下之
    供述以及非供述證據：
  (一)被告二人就自己之犯罪事實，於警詢（乙○○97年2 月4 日
    警詢筆錄部分，應以下列(六)所示之本院勘驗乙○○警詢筆錄
    勘驗報告為準）、偵查及審理中之不利己之陳述。
  (二)被告二人就對方之犯罪事實，於審理中以證人身分所為之證
    述。
  (三)證人甲○於偵訊及審理中之證言、證人黃國昇於偵查及審理
    中之證言。
  (四)耕莘醫院永和分院於甲○報案經警帶同就至該院診後，由該
    院出具之受理疑似性侵害事件驗傷診斷書（下稱本案耕莘醫
    院診斷證明書）。
  (五)丙○○持用之門號0000000000號行動電話、乙○○持用之門
    號0000000000號行動電話於97年2 月1 日至同年月2 日之通
    聯紀錄（下稱本案被告二人持用之行動電話通聯紀錄）。
  (六)本院勘驗被告乙○○於97年2 月4 日之警詢筆錄（下稱本案
    乙○○警詢筆錄）及警詢錄音音軌之勘驗筆錄暨本院對該日
    警詢錄音音軌製作之逐字譯文之勘驗報告（下稱本院勘驗乙
    ○○警詢筆錄勘驗報告；勘驗報告附於98年度訴字第2071號
    卷之98年11月20日準備程序筆錄後），及製作該警詢筆錄之
    詢問員警張家隆對該筆錄製作過程之於本院上開勘驗程序及
    審理程序之證言。
  (七)本案黃國昇中和租屋處外之路口監視攝得之被告丙○○騎乘
    機車搭載乙○○至該租屋處、被告丙○○單獨騎乘機車離開
    該租屋處之錄影影像暨影像翻拍照片（下稱本案路口監視錄
    影影像暨翻拍照片）。
二、就上開所列之各該證據方法，經查皆未發現有實施刑事訴訟
    程序之公務員因違背法定程序取得該等證據方法之情形，茲
    就各該證據係有證據能力之理由及確經合法調查之程序，分
    述如下：
  (一)上開理由欄一、(二)所示之被告二人就對方之犯罪事實於審理
    中之證述，查係各該被告之辯護人聲請將對方被告以證人身
    分為詰問，使各該被告以證人身分於對方之審理程序以證人
    身分由檢察官、對方被告及其辯護人行交互詰問程序，而取
    得各該被告對於對方之證言，是其二人審理中之上開證言，
    除係有證據能力外，並經合法調查，自均得為裁判之依據。
  (二)上開理由欄一、(三)所示之證人甲○、黃國昇於偵查中之證言
    ，查均係於檢察官前所為之陳述並均依法具結，依刑事訴訟
    法第158 條之3 、第159 條之1 規定自有證據能力，復經本
    院於審判中，傳喚該二人到庭由檢察官、被告與辯護人行交
    互詰問程序，取得該二人之證言，是該二人於本院審理中之
    證言，除有證據能力並經合法調查而可為裁判之依據外，該
    二人上開於偵訊中之證言，因已經予被告補行使詰問權，並
    經合法調查，自亦得為裁判之依據（最高法院97年度台上字
    第4941號判決要旨參照）。
  (三)上開理由欄一、(四)所示之本案耕莘醫院診斷證明書，查係該
    院於受理疑似性侵害事件所出具之診斷證明書，依刑事訴訟
    法第159 條立法理由及同法第206 條規定，自得為證據，且
    被告二人及其辯護人於本院審理時，就上開證據之證據能力
    均未爭執，至本案辯論終結，均未聲明異議，核以該診斷證
    明書與檢察官主張之犯罪事實有關聯性，可認上開診斷證明
    書係有證據能力，且經本院於審理期日提示供被告及辯護人
    為答辯及辯護，而已經合法調查，自可為本院認定事實之依
    據。
  (四)上開理由欄一、(五)所示之本案被告二人持用之行動電話通聯
    紀錄，查係通訊公司就所提供之通訊服務業務，於提供服務
    過程中須以電腦系統紀錄之逐筆通訊紀錄，該業務上紀錄文
    書自無顯不可信之情況，依刑事訴訟法第159 條之4 第2 款
    規定，有證據能力，且經本院於審判期日提示供被告及辯護
    人為答辯及辯護，而已經合法調查，自可為本院認定事實之
    依據。
  (五)上開理由欄一、(六)所示之本院勘驗筆錄暨勘驗報告，查係因
    被告乙○○於準備程序中辯稱伊於97年2 月4 日之警詢（即
    本案乙○○警詢筆錄）中之陳述係出於警方以不正之方法，
    而由本院依刑事訴訟法第156條第3項、第212條至第21 5條
    、277條等之規定，就被告於接受警詢時所同時錄音之錄音
    音軌製作逐字譯文，於準備程序期日，通知當事人、辯護人
    、製作筆錄之員警張家隆、張耀文到庭，以當庭撥放該錄音
    音軌核對逐字譯文之方式檢查後，依同法第42條規定所作成
    之筆錄等資料，該等筆錄及文書，自有證據能力，且經本院
    於審判期日提示上開筆錄及文書並告以要旨供被告乙○○及
    其辯護人為答辯，是上開文書均係經合法調查，自得為本院
    認定事實之依據。而證人張家隆於勘驗程序及審理中就其等
    製作該警詢筆錄之過程之證言，係分別為本院依法訊問所得
    之證言及於審理中依法行詰問程序所得之證言，自均有證據
    能力，而可為本院裁判之依據。
  (六)上開理由欄一、(一)所示之被告丙○○就本案犯罪事實之不利
    己之陳述部分，查無刑事訴訟法第156 條第1 項、第158 條
    之2 規定情形，且與本院依法調查所得事實相符，自得援引
    其上開不利己之陳述，供作為認定其有罪之證據。而就被告
    乙○○就本案犯罪事實之不利己之陳述部分，乙○○雖於準
    備程序及審理期日辯稱伊於97年2 月4 日之警詢（即本案乙
    ○○警詢筆錄）中之陳述係員警告知伊在緩刑期間如未配合
    員警詢問陳述即將入監執行，伊係配合員警為該等陳述云云
    ；然以，本案經本院對該筆錄為如理由欄一、(六)所示之勘驗
    程序後，員警張家隆詢問之提問，固不無有包含該筆錄所記
    載之乙○○回答內容在內之情形，惟依本院勘驗筆錄暨勘驗
    報告所示，張家隆該等提問問題多係出現於詢問乙○○相關
    案節而由乙○○陳述後，由張家隆整理乙○○該等陳述內容
    再為詢問，而依該錄音音軌所示之詢問及答復之語氣及內容
    ，乙○○對張家隆所詢問之問題，除係主動陳述外，語氣上
    並無遭脅迫或勉強之情，且亦有對張家隆誘導性提問之問題
    ，有為質疑及反駁之答復（參見理由欄三、(二)、2.所示），
    除已經難認乙○○上開陳述係出於員警以不正方法所得外，
    證人張家隆亦於審理中證稱其並未脅迫或強迫乙○○為何回
    答，亦未預設立場詢問乙○○，而該警詢筆錄是其於事先了
    解案情後才製作，而對於該筆錄之文字記載有修飾不當之情
    形，係其確有所疏失之情等語，是本案就本案乙○○警詢筆
    錄，縱認員警文字記載有不當，惟就員警詢問與乙○○回答
    之警詢過程，堪認未有何不法之情形，乙○○於該警詢過程
    之陳述，亦非出於刑事訴訟法第156 條第1 項所示之各該種
    不正之方法，是乙○○辯稱伊上開警詢筆錄係出於員警以不
    正之方法云云之辯詞，顯難認為可採，而乙○○於偵訊、審
    理中之陳述，亦均查未有無刑事訴訟法第156 條第1 項、第
    158 條之2 規定情形，且與本院依法調查所得事實相符，自
    得援引伊上開不利己之陳述，供作為認定其有罪之證據。
  (七)上開理由欄一、(七)所示之本案路口監視錄影影像暨翻拍照片
    ，查係員警合法取得，除無不法取得情事外，亦無偽造或變
    造之情形，並經本院於審判期日提示由被告為辨識，並由其
    與辯護人為答辯，是上開物證，除均有證據能力外，並經合
    法調查，自得為本院裁判之基礎。
二、本案被告丙○○、乙○○就其二人有於上開事實欄三所示之
    時間，由乙○○帶同丙○○至黃國昇中和租屋處後，二人即
    與甲○同在該房間內談天並待甲○躺在床上休息後，乙○○
    即先離開該房間而留丙○○與甲○在該房間內獨處等情，除
    於警詢、偵訊及審理中陳述明確外，被告丙○○另對於事實
    欄三所示之於乙○○離開該房間後，其有將其性器官插入甲
    ○口腔，而於與甲○為該性行為後，有詢問甲○是否與乙○
    ○有過節而該晚所發生之是係乙○○設計的等語，其並於離
    開時，未經甲○之同意即取走甲○行動電話等情，亦於警詢
    、偵訊及審理中承認明確，並於本院調查證據後辯論時，坦
    承其確有竊取甲○行動電話之犯行；而被告乙○○則對於伊
    前因事實欄二所示之黃國昇觸摸事件而對甲○心生嫌隙，且
    對於事實欄三所示之伊於帶丙○○前往黃國昇中和租屋處前
    ，確曾有向丙○○告以甲○對男女性關係隨便而詢問丙○○
    有無意思，而經丙○○表示願與甲○見面後，即由伊與甲○
    連絡並相約前往黃國昇中和租屋處，伊再轉知丙○○於當晚
    至捷運南勢角站等候，嗣於三人在該屋內而甲○已將入睡時
    ，因丙○○向伊表示欲與甲○性交，伊即向甲○表示欲外出
    與網友見面而離開該房間使丙○○與甲○得以獨處等情，亦
    於警詢、審理中坦承不諱。惟二人均矢口否認有共謀由丙○
    ○對甲○為強制性交犯行，除以下列各該辯詞為抗辯外，其
    各該辯護人並佐以下列各該辯護意旨為各該被告為辯護：
  (一)被告丙○○先於警詢中辯稱其係甲○於乙○○離開後，甲○
    主動以伊腳勾其腳後，兩人遂即相互愛撫，而當其準備將其
    性器官插入甲○性器官時，為甲○所拒絕，其即再詢問甲○
    是否願意對其為口交，經甲○同意後，即由甲○替其口交，
    待口交完後，甲○即在旁休息，而其之後亦未再勉強甲○云
    云，復於準備程序中辯稱其係於甲○對其為口交後，始才看
    清楚甲○之長相，而發覺甲○其貌不佳，致其心情不好，而
    才於離去時，拿走甲○之行動電話云云；更於辯論時辯稱本
    案應係甲○欲藉本案對其索討金錢云云（參見丙○○97年2
    月5 日警詢筆錄，97年度偵字第7558號卷第4 頁倒數第三行
    至第5 頁第五行；97年8 月15日偵訊筆錄，97年度偵緝字第
    2136號卷第24頁倒數第八行至第25頁第五行；97年11月18日
    準備程序筆錄第4 頁第四行至第十七行、第5 頁至第6 頁第十一
    行；97年12月31日審判筆錄第23頁第四行至第25頁倒數第四
    行99年1 月27日審判筆錄第15頁倒數第六行至第二行）。其
    辯護人並以本案甲○於警詢、偵訊中證稱被告丙○○之性器
    官僅處碰到伊之性器官並未插入，惟於審理中卻證稱丙○○
    之性器官有插入伊之性器官，是甲○前後指訴不一；復依甲
    ○證言，伊當時有掙扎並為抵抗，然本案耕莘醫院診斷證明
    書僅記載甲○處女膜舊裂傷，而無其他身體上傷害，是本案
    顯與一般性侵害案件之情形不同；再依本院勘驗乙○○警詢
    筆錄勘驗報告之乙○○供述，乙○○並未與丙○○共謀對甲
    ○為強制性交，亦未有要求丙○○替伊報復之意思，另再依
    證人黃國昇之證言，甲○對性關係有較開放之情形，是本案
    應係乙○○介紹能與甲○發生性愛之機會與丙○○，惟不得
    僅以乙○○該介紹行為，即認丙○○有性侵害行為；此外，
    丙○○雖坦承竊盜犯行，惟依丙○○辯詞，其取走該行動電
    話後即將該電話放置於黃國昇中和租屋處，其持有時間短暫
    且未有使用之紀錄，顯無不法所有之意圖；爰請求就被告其
    遭起訴之強制性交、竊盜犯行均能為無罪之諭知之辯護意旨
    為被告為辯護。
  (二)被告乙○○辯稱伊雖有告知丙○○本案黃國昇觸摸事件，且
    有帶丙○○至黃國昇中和租屋處，惟伊並未要丙○○對甲○
    強制性交，伊不知為何後來變成丙○○強制性交甲○等語（
    參見本院勘驗乙○○警詢筆錄勘驗報告附表編號三、五所示
    ；98年2 月16日偵訊筆錄，98年度偵緝字第568 號卷第24頁
    第一行至第五行；98年6 月30日準備程序筆錄第4 頁第十行
    至十八行；99年1 月27日審判筆錄第16頁第一行至第二行）。
    其辯護人則以被告伊並未有要就本案黃國昇觸摸事件為報仇
    之意思，而依共同被告丙○○之證言，丙○○並未對甲○為
    強制性交之行為，而係為合法之性交行為，此外，證人黃國
    昇亦證述渠不認為甲○遭性侵害係為真實，是本案應係有誤
    會所致；爰請求就被告伊遭起訴之強制性交犯行能為無罪之
    諭知之辯護意旨為被告為辯護。
三、本案被告丙○○、乙○○二人雖辯以前詞置辯，其辯護人並
    各以上開辯護意旨為被告二人辯護，惟查：
  (一)本案被告乙○○前因黃國昇觸摸事件而對甲○心生嫌隙，而
    於事實欄三所示之各該時間，先詢問丙○○是否欲與甲○見
    面後，即未告知甲○伊將帶丙○○前來，遂與甲○相約於黃
    國昇中和租屋處並為會面後，再帶同丙○○至黃國昇中和租
    屋處，嗣甲○因疲累而躺在床上休息後，乙○○即先離開該
    房間而留丙○○與甲○在該房間內獨處，再由丙○○將其性
    器官插入甲○口腔，而丙○○於與甲○為該等性行為後，有
    詢問甲○是否與乙○○有過節而該晚所發生之事係乙○○設
    計的等語，其並於離開時，未經甲○之同意即取走甲○行動
    電話等情，除據被告二人分別於警詢、偵訊及審理中坦承不
    諱外，核與證人甲○於偵訊及審理中所證述之情節相符，並
    經證人黃國昇於審理中證述明確，另有本案被告二人持用之
    行動電話通聯紀錄、本案路口監視錄影影像暨翻拍照片在卷
    可佐，堪認上開事實過程，應屬真實。按「稱性交者，謂非
    基於正當目的所為之下列性侵入行為：一、以性器進入他人
    之性器、肛門或口腔，或使之接合之行為。二、以性器以外
    之其他身體部位或器物進入他人之性器、肛門，或使之接合
    之行為。」，刑法第10條第5項定有明文；本案被告丙○○
    既有將其性器官插入甲○之口腔內，是其係有與甲○為性交
    行為，堪認無訛，是本件爭點厥在於被告丙○○究有無以刑
    法第221條第1項規定之強制手段對甲○為事實欄三所示之該
    性交行為？而如丙○○係對甲○構成強制性交犯行，則被告
    乙○○有無教唆丙○○或與其共謀為該犯行？
  (二)按刑法第221 條第1 項所謂「其他違反其意願之方法而為性
    交者」，並不以類似於該條項前段所列舉之強暴、脅迫、恐
    嚇或催眠術等方法為必要，祇要行為人以任何違反被害人意
    願之方法而為性交者，均屬之（最高法院90年度台上字第34
    39號刑事判決要旨參照）。查以，被告丙○○及其辯護人雖
    以甲○對性關係較開放之情形為抗辯，惟以，甲○縱使對性
    關係有較開放之情形，如被告對甲○所為之性交行為係違反
    甲○之意願，依上開說明，仍構成強制性交犯行，而與甲○
    對性關係之態度究係如何，並無關聯，合先敘明。查以：
    1.本案被告雖以前詞置辯，然查，被告於警詢中對乙○○離
      開黃國昇中和租屋處之後，其與甲○獨處至其離去時止之
      該段期間情形，陳稱以「…，一開始我有睡著過大約一、
      二分鐘之後，我感覺到被害人『00000000』女子的腳在碰
      我的腳，我就醒來就跟他互相愛撫之後，當我的下體準備
      要插入她性器官時，被害人『00000000』女子就跟我說她
      不要，後來我就問她是否願意幫我口交？被害人『000000
      00』女子就說好，之後他幫我口交不到一分鐘就跟我說她
      很累，之後我也沒勉強她，當時我有一些生氣，但並沒有
      表現出來，並告知被害人『00000000』女子，是綽號小玲
      之女子設計一切的，在我要離開時我就拿了被害人『0000
      0000』女子的手機放在樓下的信箱上，…。」等情（參見
      97年2 月5 日警詢筆錄，97年度偵字第7558號卷第4頁 倒
      數第三行至第5 頁第五行），而其於偵訊中雖辯稱以係甲
      ○同意與其愛撫及口交，惟其並坦承以「（問）你當天是
      否有告訴甲○說是被告唐設計你對甲○性侵害？（答）有
      ，因為我覺得事情不太對，我當天有跟甲○說是被告唐設
      計的，但我沒有說是設計性侵害。」、「（問）既你與甲
      ○是第一次見面，為何甲○會同意發生口交、愛撫？若其
      同意，為何隔天會到警局報案？（答）我不知道，我感覺
      我是被設計的。」等語（參見97年8 月15日偵訊筆錄，97
      年度偵緝字第2136號卷第25頁倒數第十一行至第九行、倒數
      第六行至第四行），是本案被告雖於審理中仍辯稱其為性
      交行為有經甲○同意，並另辯稱其警詢中所言之「設計」
      僅係感覺，係因乙○○向其陳稱甲○很漂亮云云（參見99
      年1 月27日審判筆錄第13頁倒數第七行至第八行），然依
      其上開於警詢、偵訊之陳述，參酌其於審判期日經本院詢
      問時陳稱「（答）我在離開前，我有打電話給乙○○，我
      是問她說她哪時候回來，她說她沒那麼快回來，我就跟乙
      ○○說我要先走，我是有問證人（註：即甲○）說是不是
      跟乙○○間有過節，我叫她自己小心乙○○，並沒有講到
      設計，乙○○之前有跟我提過，就是她跟證人有糾紛之類
      的。」等語，如其確係經甲○同意而為性交行為，則何以
      會覺得事情不太對，而會有生氣之情形，並詢問甲○是否
      與乙○○有過節，復告以係乙○○設計一切等語，且於離
      去時取走甲○之行動電話？堪認其辯稱其為事實欄三所示
      之該口交行為時有經甲○同意且係甲○主動為其口交云云
      ，顯難認屬實。
    2.本案甲○就丙○○於乙○○離去後，即如事實欄三所示之
      向伊表示其喜歡伊之意思，並抱住伊，經伊為拒絕並為掙
      扎等反抗後，即褪去伊之衣褲撫摸伊之下體與胸部，隨即
      再將伊之頭部壓至其跨下並強行以其性器官插入伊之口腔
      ，同時並告以如伊若使其射精將給伊錢等語之情，於偵訊
      及審理中證述明確（參見甲○97年4 月7 日偵訊筆錄，97
      年度偵字第75 58 號卷第50頁第十行至第行；97年12月
      31日審判筆錄第5 頁至第6 頁倒數第9 行、第7 頁至第8
      頁第七行、第10 頁 至第12頁第十一行、第15頁倒數第十行
      至第16頁第六行、第17頁第五行至第行、第18頁第十一行
      至第十六行；99年1 月8日 審判筆錄第13頁第八行至第13頁
      倒數第五行），是本案依甲○上開證言情節，參照被告其
      上開於警詢及偵訊中所自陳之其於與甲○同意而為性交行
      為後，因覺得事情不太對，而有生氣情形，並詢問甲○是
      否與乙○○有過節而告以係乙○○設計一切，且於離去時
      取走甲○之行動電話之該事實，已堪認定被告對甲○為事
      實欄三所示之該口交行為，確係違反甲○之意願，而已經
      構成強制性交犯行。
    3.另本案甲○雖於審理中證稱被告丙○○有將其性器官插入
      其性器官之證言，然以，甲○於審理中亦證稱以伊於案發
      後之筆錄較為正確，審理中之記憶比較模糊等語，參照伊
      前於偵訊中明確證稱以「（答）…（證述口交部分從略）
      …，他的陰莖有碰到我的下體，但沒有插入，因為我一直
      在反抗，當天他沒有戴保險套，最後是因為我一直在反抗
      ，被告賴就說算了，就說他要離開，…。」、「（問）性
      行為結束後，你們作何事？（答）被告對我放棄性行為到
      他離開時，大概隔半個小時，這中間他先打電話給唐，再
      跟我說是事情是唐設計的，說完後他就離開了。」等語（
      參見97年4 月7 日偵訊筆錄，97年度偵字第7558號卷第50
      頁倒數第十三行至第十一行、倒數第一行至第51頁第三行），
      且警詢筆錄就伊性器官是否遭丙○○性器官插入係記載「
      外陰唇處」（參見97年2 月2 日警詢筆錄，97年度偵字第
      7558號卷第八至十行），是甲○除於本案案發後翌日對於
      丙○○性器官碰觸部位係伊之外陰唇外，於案發後約二個
      月之偵訊期日復先後明確證述丙○○性器官未插入伊下體
      並放棄對伊為性行為等語，應認本案應係以甲○於偵訊中
      之證述較為正確，被告性器官應僅係碰觸甲○性器官而未
      有插入之行為，而屬未遂行為，附此敘明。
    4.綜上事證，被告丙○○確係以如事實欄三所示之方法對甲
      ○為該等強制性交既遂及未遂之行為，堪能認定。
  (二)本案檢察官起訴及公訴人論告意旨認被告乙○○與被告丙○
    ○係共謀由丙○○對甲○為強制性交行為，係依被告乙○○
    自陳因黃國昇觸摸事件而對甲○心生嫌隙，且於本案乙○○
    警詢筆錄記載丙○○因乙○○向其告知該情後有告以要幫伊
    報仇，以及甲○證稱被告丙○○於離去時有對伊告以以當日
    發生之事情，係乙○○與其約好，其有交付一筆金錢予乙○
    ○為報酬之證言（參見參見97年4 月7 日偵訊筆錄，97年度
    偵字第7558號卷第50頁倒數第四行至第二行），推論被告二
    人係共謀由乙○○製造丙○○與甲○獨處機會，再由丙○○
    對甲○為強制性交行為，是二人有犯意之聯絡及行為之分擔
    而構成共同正犯等理由為起訴及論告之論據（參見99年1 月
    27日審判筆錄第17頁之論告意旨），然查：
    1.查以，本案除被告二人均否認有共謀對甲○為強制性交行
      為外，另參照被告丙○○其於警詢、偵訊中所陳述之其與
      甲○為性交行為後，有覺得事情不太對，而產生有生氣之
      情形，並詢問甲○是否與乙○○有過節，復對甲○告以係
      乙○○設計該一切，且於離去時取走甲○之行動電話等情
      節（參照理由欄三、(二)、1.所示），以及甲○證述之丙○
      ○於離去時確有向伊告知係乙○○設計等之證言，本案被
      告二人如於案發前確有共同謀議由乙○○製造機會使丙○
      ○對甲○為強制性交行為，則於丙○○欲對甲○為性交行
      為時，因遭甲○之反抗而使用強制手段迫使甲○就範，本
      即在其所得預見之範圍內，是其施以該強制手段，衡諸常
      情，理應不致覺得事情不太對而產生生氣之感覺，更毋庸
      對甲○告以係乙○○設計，是本案依丙○○於其對甲○為
      性交行為後之反應，被告二人間是否確有起訴書及公訴人
      論告意旨之共謀共同正犯之謀議，顯已非無疑義。
    2.復以，本案乙○○警詢筆錄雖記載以乙○○有告知丙○○
      本案黃國昇觸摸事件後，丙○○即向乙○○告知要幫伊報
      仇之記載，然以，此部分依本院勘驗乙○○警詢筆錄勘驗
      報告之記載，該詢問之實際情形係略以：(1)「（問）丙○
      ○說要他幫妳報仇？對不對？（答）就是…嗯…。（問）
      對啦，他要幫你報仇是不是？【員警接聽電話而停頓】（
      問）因為妳有告訴丙○○這件事情嘛【本判決註：即黃國
      昇觸摸事件】？（答）對。（問）所以丙○○說要幫你報
      仇嗎？是他幫妳報仇的吧？（答）這算報仇嗎？（問）讓
      她感受這種感覺啦！（答）對啦！（問）一樣阿！（答）
      問題我只有跟他講，我沒有叫他去作阿！」、(2)「（問）
      妳睡中間，阿虎睡妳旁邊，他睡妳另外一邊？（答）那個
      女的也在我旁邊，對。（問）誰跟妳說？阿虎有沒有跟妳
      說？很小聲的說？（答）他就小聲跟我講說，叫我先出去
      ，然後他說…。（問）去哪裡？（答）去網咖。然後他說
      他要跟她做那個事情。然後他做完再打電話給我。」、(3)
      「（問）妳有沒有教唆丙○○性侵代碼00000000？（答）
      沒有，是他自己說要做的。（問）是誰？（答）丙○○說
      他自己要做的，阿虎。（問）丙○○說要幫你報仇嗎？（
      答）沒有啊。那天他沒有說樣要報仇，他講說他要跟她做
      愛。」等語（依序參見勘驗報告附表編號三、四、五部分
      之問答）。是本案依乙○○上開警詢之陳述，雖堪認乙○
      ○固有對丙○○告知黃國昇觸摸事件，然以，乙○○亦強
      烈爭執伊並未要求丙○○對甲○為強制性交，是本案縱使
      能認定乙○○帶同丙○○至黃國昇中和租屋處係有欲使甲
      ○能與初次見面之丙○○為性交行為而彌平自己心中之不
      平之意圖，然依乙○○主觀上係認甲○對性關係有隨便情
      形之認識，乙○○於告知並帶同丙○○與甲○見面迄至伊
      聽聞丙○○欲與甲○為性交而離去時，是否有要求丙○○
      以強制手段對甲○為性交行為而藉此替伊為報仇之犯意聯
      絡，參照上開丙○○於犯後對甲○之反應、乙○○上開陳
      述，亦非無疑義。
    3.再以，本案甲○先後於偵訊及審理中證稱丙○○於離去時
      ，有向伊告知該日之事係乙○○想對伊為報復而與其議謀
      ，其有給乙○○一筆錢當作報酬之情節（參見97年4 月7
      日偵訊筆錄，97年度偵字第7558號卷第50頁倒數第四行至
      第二行、97年12月31日審判期日筆錄第8 頁倒數第十一行至
      第五行），然以，本案被告二人如確係有共同議謀對甲○
      強制性交，衡諸常理，二人事前應有慮及如何卸免罪責之
      方式，是二人如有該等議謀，則由乙○○帶同丙○○至黃
      國昇住處使丙○○得在該屋內為該犯行，乙○○顯難擺脫
      犯罪嫌疑，縱認二人確係為如此之議謀，依丙○○與甲○
      之身材體型比例及當時情狀，則丙○○何以未繼續強行完
      成將其性器官插入甲○性器官之該性交行為？又何以於其
      犯後對甲○告以上情？是本案甲○上開陳述縱認屬真實，
      惟因有上開疑情，是亦難僅依此即推認被告二人係有共同
      議謀對甲○強制性交之犯行。
    4.按刑法第13條第1 項及第2 項所規範之犯意，學理上稱前
      者為確定故意或直接故意，後者稱不確定故意或間接故意
      ，二者之區隔為前者乃行為者明知並有意使其發生，故對
      於行為之客體及結果之發生，皆有確定之認識，並促使其
      發生；後者為行為者對於行為之客體或結果之發生，並無
      確定之認識，但若其發生，亦與其本意不相違背。是確定
      故意（直接故意）與不確定故意（間接故意）之態樣不盡
      相同，而共同正犯間既有犯意聯絡，則其故意之態樣應屬
      相同，無從分別基於確定故意（直接故意）與不確定故意
      （間接故意）為之（95年台上第2795號判決要旨參照）；
      復按刑法上之幫助犯，係對於犯罪與正犯有共同之認識，
      而以幫助之意思，對於正犯資以助力，而未參與實施犯罪
      之行為者而言（最高法院75年度台上字第21509 號、84年
      度台上字第5998號、88年度台上字第1270號判決要旨參照
      ），是行為人如未參與實施犯罪構成要件之行為，且係出
      於幫助之意思提供助力，係構成幫助犯，而屬共同正犯。
    5.查以，本案依上開事證，雖無積極證據可認定被告乙○○
      有教唆丙○○或與其共謀為事實欄三所示之該等強制性交
      犯行，惟查以，被告乙○○就伊當時先行離開黃國昇中和
      租屋處而獨留丙○○與甲○於該屋內之原因，於警詢中坦
      承如本判決理由欄三、(二)、2.、(1)所示，對該陳述於審理
      中坦承以「（審判長問）【審判長諭知提示本院勘驗筆錄
      第4 頁最下方、第5 頁上方之問答予證人閱覽（註：即本
      判決理由欄三、(二)、2.、(1)所示之警詢筆錄）】，妳說妳
      躺中間，阿虎睡旁邊，女的也在我旁邊，阿虎小聲跟我講
      說叫我先出去，然後他說他要跟她做那個事，然後做完再
      打電話給我，三百塊叫我去網咖，後來阿虎有打電話給妳
      說要離開，妳當時跟阿虎在床上有這樣的對話嗎？【審判
      長告知證人對於此部分，依照刑事訴訟法第181 條可以拒
      絕回答。】（證人唐答）（證人未答）。（審判長問）妳
      在警詢中有沒有這樣講？（證人唐答）有。」等情（參見
      本院99年1 月17日審判筆錄第18頁第一行至第十三行），是
      被告乙○○於離去時，對伊離去之原因係因丙○○欲與甲
      ○為性交行為之情認知明確，依本案事證，堪認乙○○主
      觀上非不能預見於伊離去後，或可能發生丙○○對甲○為
      強制性交行為之結果，詎伊竟因此逕行離去而容任該結果
      之發生，堪認乙○○確係以基於伊若使丙○○與甲○獨處
      將發生丙○○對甲○強制性交之結果仍不違背其本意之不
      確定故意之幫助犯意，而於客觀上為離去該房間之該非屬
      強制性交罪構成要件之構成要件外之行為，依上開說明，
      本案被告乙○○所為，應僅構成幫助犯行，檢察官起訴及
      公訴人論告意旨均容有誤解。
  (三)本案被告丙○○對其如事實欄四所示之竊盜犯行，雖前於警
    詢、偵訊及準備程序辯稱其係欲對甲○為惡作劇，其未有竊
    取之意思云云，惟於辯論終結時坦承此部分犯行，而其辯護
    人另以被告主觀上並無不法所有之犯意為被告為辯護。查以
    ，刑法竊盜罪構成要件規定之「不法所有」，指無法律上之
    原因，而對物具有永久支配權，而「竊取」，指乘人不知，
    將他人支配下之物，移歸自己實力支配之下，而與支配時間
    之長短無關。查以，被告既係未經甲○同意即將甲○行動電
    話取走並將之任意棄置他處，顯係將該手機據為己有並任意
    處分，是辯護人以其無不法所有之辯護意旨，尚難以採認。
  (四)綜上所述，本案事證明確，被告二人犯行均洵堪認定，應予
    依法論科。
四、茲就本案被告丙○○、乙○○就事實欄各欄所犯之各該犯行
    ，論二人之罪刑如下：
  (一)被告丙○○以如事實欄三所示之方法，違反甲○之意願，將
    其性器官插入甲○之口腔內，另因甲○反抗而未將其性器官
    插入甲○性器官內，核其此部分所為，係分別犯刑法第221
    條第1 項、第2 項之強制性交罪、強制性交未遂罪；又其以
    如事實欄四所示之方式，竊取甲○之行動電話，核其此部分
    所為，係犯刑法第320 條第1 項之竊盜罪。又就其事實欄三
    所示之強制性交罪、強制性交未遂罪，因該二行為係在密接
    時間內、在同一地點，基於與甲○為一個性交過程之犯意，
    於接續之意思下，所為之數次性交既遂及未遂行為，自應認
    屬一行為，而論以單純一罪；又其雖另有撫摸甲○之行為，
    惟該行為應認屬被告為上開性交行為之一部而吸收於被告上
    開強制性交犯行，爰不另為論罪。起訴書及公訴意旨雖認被
    告就事實欄三所示之犯行係與被告乙○○構成共謀共同正犯
    ，惟此部分容有誤認，已如前述（參見本判決理由欄三、(二)
    所示），爰僅論其以單獨犯。被告丙○○就其事實欄三、四
    所示之強制性交罪與竊盜罪，二者犯意各別，罪名不同，應
    分論併罰之。被告前曾受有如事實欄一所示之犯罪科刑暨執
    行紀錄，有臺灣高等法院被告前案紀錄表一份在卷可憑，其
    受有期徒刑之執行完畢後，五年以內故意再犯本案有期徒刑
    以上之本案二罪，均係構成累犯，均應依刑法第47條第1 項
    之規定加重其刑。爰審酌被告丙○○對初次見面之甲○，於
    甲○對其為拒絕之表示後，已知悉情狀有異，仍依憑己欲任
    意非為，不顧甲○之反抗強行將其性器官插入甲○口腔，除
    已對甲○身心造成傷害外，被告僅因已慾念即對初次謀面之
    女子為強制犯行，亦足徵被告欠缺尊重他人尊嚴之觀念，此
    外，其任意取走甲○財物，亦屬忽視他人財產權之行為，是
    其所為顯屬非是，公訴人雖請求量處有期徒刑三年十月，惟
    斟酌本案被告犯罪之原由及其未再進一部對甲○為性器接合
    之性交行為，參斟酌被告之素行、品性、智識程度、生活狀
    況、犯罪之手段等一切情狀，茲就其本案所犯各罪，各量處
    如主文所示之刑，並定其應執行刑如主文所示，以示懲儆。
  (二)被告乙○○於事實欄三所示之時地，明知伊當時若行離去，
    將或可能發生丙○○對甲○為強制性交行為之結果，詎竟基
    於不確定之幫助故意，逕行離去而容任該結果發生，核其所
    為係犯刑法第30條第1 項、第221 條第1 項之幫助強制性交
    罪。起訴書及公訴意旨認被告與被告丙○○構成共謀共同正
    犯，係有誤認，已如前述。又被告以幫助之意思，參與構成
    要件以外行為，為幫助犯，爰依刑法第30條第2 項規定，依
    正犯之刑減輕之。爰審酌被告乙○○雖伊於主觀上因黃國昇
    觸摸事件對甲○心生嫌隙，惟於案發時仍與甲○為朋友，詎
    伊竟陷甲○於易遭他人侵犯之狀態，使因熱心幫助伊之甲○
    蒙受本案被害之結果，是伊之所為，顯有悖於朋友信義，所
    為亦屬非是，公訴人雖請求量處有期徒刑三年六月，惟斟酌
    本案被告犯罪之原由、伊所為係屬幫助犯行而公訴人係以共
    謀共同正犯請求量刑，再參斟酌被告之素行、品性、智識程
    度、生活狀況、犯罪之手段等一切情狀，量處如主文所示之
    刑，以示懲儆。
據上論斷，應依刑事訴訟法第299 條第1 項前段，刑法第30條第
1項、第221條第1項、第320條第1項、第47條第1項、第51條第5
款，刑法施行法第1條之1第1項、第2項前段，判決如主文。
本案經檢察官陳怡親到庭執行職務。
中    華    民    國    99    年    2     月    10    日
                  刑事第一庭審判長法  官  王復生
                    
                                  法  官  連雅婷

                                  法  官  陳世旻
上列正本證明與原本無異。
如不服本判決，應於判決送達後10日內敘明上訴理由，向本院提
出上訴狀 (應附繕本) ，上訴於臺灣高等法院。其未敘述上訴理
由者，應於上訴期間屆滿後20日內向本院補提理由書「切勿逕送
上級法院」。
                                  書記官  楊雅芳
中    華    民    國    99    年    3     月    1     日

附錄：本案論罪科刑法條全文
中華民國刑法
第  221    條  （強制性交罪）
對於男女以強暴、脅迫、恐嚇、催眠術或其他違反其意願之方法
而為性交者，處三年以上十年以下有期徒刑。
前項之未遂犯罰之。

第  320    條  （普通竊盜罪、竊佔罪）
意圖為自己或第三人不法之所有，而竊取他人之動產者，為竊盜
罪，處五年以下有期徒刑、拘役或五百元以下罰金。
意圖為自己或第三人不法之利益，而竊佔他人之不動產者，依前
項之規定處斷。
前二項之未遂犯罰之。
 
中華民國刑法施行法 (民國 95 年 06 月 14 日修正)
第    1- 1 條  
中華民國九十四年一月七日刑法修正施行後，刑法分則編所定罰
金之貨幣單位為新臺幣。
九十四年一月七日刑法修正時，刑法分則編未修正之條文定有罰
金者，自九十四年一月七日刑法修正施行後，就其所定數額提高
為三十倍。但七十二年六月二十六日至九十四年一月七日新增或
修正之條文，就其所定數額提高為三倍。

司法院資訊處製作；財團法人民間司法改革基金會備份。
